臺灣桃園地方法院刑事判決　　　　　　　　　　　　　九十一年度訴字第四三一號
　　公　訴　人　臺灣桃園地方法院檢察署檢察官
　　被　　　告　甲○○
　　選任辯護人　謝清傑律師
右列被告因違反公職人員選舉罷免法案件，經檢察官提起公訴（九十一年度偵字第一
三三四號、第三三０四號），本院判決如左：
    主  文
甲○○連續對於有投票權之人，交付賄賂，而約其為投票權一定之行使，處有期徒刑
伍月，如易科罰金以參佰元折算壹日，褫奪公權貳年，緩刑肆年，扣案附表所示面額
新台幣壹仟元通用紙幣三紙沒收。
    事  實
一、甲○○係桃園縣八德市瑞發里二十六鄰之鄰長，因瑞發里之里長張進義有登記桃
    園縣第十五屆縣議員選舉第三選舉區（八德市）候選人，甲○○為使不知情之張
    進義能於民國九十一年一月二十六日進行之前開縣議員選舉，能順利當選，明知
    鄰居乙○○○、丁○○（另為不起訴處分）、丙○○均具有桃園縣第十五屆縣議
    員選舉第三選區選舉權，竟基於賄選之概括犯意，連續於附表編號一至三所示之
    時間、地點，對於乙○○○、丁○○、丙○○三人，各交付如附表編號一至三所
    示鈔票編號新台幣（下同一千元之賄賂，並約定乙○○○、丁○○、丙○○需於
    該次縣議員選舉行使投票權時，投票予張進義，該三人並將上揭選舉賄款收受。
    嗣於九十一年一月二十四日下午七時二十分許，經警先在桃園縣八德市瑞發里一
    ０七巷七號前查獲丁○○收受賄款，復循線向附近住戶詢問，而查知上情，並扣
    得前開選舉賄款三千元。
二、案經桃園縣警察局八德分局報告臺灣桃園地方法院檢察署檢察官偵查起訴。
    理  由
一、右揭犯罪事實，業據被告甲○○於本院調查、審理時均坦承不諱，核與證人乙○○○、丁○○及丙○○自警訊至本院調查時均指證受賄情節綦詳（九十一年度偵
    字第三三０四號卷第十一頁至第十四頁、九十一年度偵字第一三三四號卷第五頁
    至第六頁、第十三頁至第十四頁及本院九十一年四月十九日、五月八日訊問筆錄
    參照），另有桃園縣選舉委員會九十一年四月十二日桃選一字第０九一０七００
    六一五０號函一紙在卷可憑，此外，尚有面額一千元之流通紙幣三紙扣案足資佐
    證，被告自白顯與事實相符，本件事證明確，被告犯行洵堪認定，應予依法論科
    。
二、核被告所為，係犯公職人員選舉罷免法第九十條之一第一項之對於有投票權之人
    ，交付賄賂，而約其為投票權一定之行使罪。被告先後三次賄賂行為，時間緊接
    ，觸犯構成要件相同之罪，顯係基於概括犯意為之，為連續犯，應依刑法第五十
    六條規定，以一罪論，並加重其刑。爰審酌被告係為期友人能順利當選，始於一
    念之差下為上開犯行，惟因此破壞應以公正清廉行之之選舉文化，敗壞選風，並
    使議會之運作及宗旨遭受扭曲變質，對地方民主產生嚴重之危害，惟被告犯後尚
    能坦承犯行等一切情狀，量處如主文所示之刑，並諭知易科罰金之折算標準，且
    依公職人員選舉罷免法第九十八條第三項、刑法第三十七條第二項規定，諭知被
    告褫奪公權二年。末被告前未曾受有期徒刑以上刑之宣告，此有臺灣高等法院被
    告全國前案紀錄表乙份可佐，其因一時疏慮，致犯本罪，經此教訓，當知所惕勵
    ，而無再犯之虞，爰本院認對其所宣示之刑，以暫不執行為適當，並諭知緩刑四
    年，以啟自新。
三、按主刑宣告緩刑之效力，依司法院院院字第七八一號解釋，雖及於從刑，惟參以
    刑法第三十九條所定「得專科沒收」，與第四十條所定「得單獨宣告沒收」足證
    沒收雖原為從刑，但與主刑並非有必然牽連關係。其依法宣告沒收之物，或係法
    定必予沒收者，或係得予沒收而經認定有沒收必要者，自與刑法第七十四條所稱
    以暫不執行為適當之緩刑本旨不合，均應不受緩刑宣告之影響（釋字第四十五）
    ，是扣案如附表編號一至三所示之面額千元紙鈔三紙，均係被告犯本案所交付之
    賄賂，仍應依公職人員選舉罷免法第九十條之一第三項規定，宣告沒收。
據上論斷，應依刑事訴訟法第二百九十九條第一項前段，公職人員選舉罷免法第九十
條之一第一項、第三項、第九十八條第三項，刑法第十一條、第五十六條、第四十一
條第一項前段、第三十七條第二項、第七十四條第一款，罰金罰鍰提高標準條例第二
條，判決如主文。
本案經檢察官林良蓉到庭執行職務
中      華      民      國    九十一    年      六      月     十九     日
                              臺灣桃園地方法院刑事第六庭
                                  審判長法  官  周 政 達
                                        法  官  林 曉 芳
                                        法  官  簡 婉 倫
右正本證明與原本無異。
如不服本判決，應於判決送達後十日內向本院提出上訴狀( 應附繕本 )，上訴於
臺灣高等法院。
                                        書記官  王 泰 元
中      華      民      國  九十一    年      六      月    二十四    日
附錄本案論罪科刑法條：
公職人員選舉罷免法第九十條之一
對於有投票權之人，行求期約或交付賄賂或其他不正利益，而約其不行使
投票權或為一定之行使者，處五年以下有期徒刑，得併科新台幣四十萬元
以上四百萬元以下罰金。
預備犯前項之罪者，處一年以下有期徒刑。
預備或用以行求期約或交付之賄賂，不問屬於犯人與否，沒收之。
犯第一項或第二項之罪，於犯罪後六個月內自首者，減輕或免除其刑；因
而查獲候選人為共犯者免除其刑。
犯第一項或第二項之罪，在偵查中自白者，減輕其刑；因而查獲候選人為
共犯者，減輕或免除其刑。
附  表：
 ┌────┬─────┬──────┬─────┬───┬─────┐
 │ 編  號 │ 時    間 │ 地      點 │ 賄賂對象 │金  額│ 鈔票編號 │
 │        │ （民國） │            │          │（新台│          │
 │        │          │            │          │幣）  │          │
 ├────┼─────┼──────┼─────┼───┼─────┤
 │   一   │九十一年一│桃園縣八德市│ 乙○○○ │一千元│ＨＰ八一一│
 │        │月二十三日│瑞發街一０七│（即Ａ２）│      │０六０ＵＣ│
 │        │上午某時  │巷內        │          │      │          │
 ├────┼─────┼──────┼─────┼───┼─────┤
 │   二   │九十一年一│桃園縣八德市│  丁○○  │一千元│ＧＭ八一四│
 │        │月二十四日│瑞發街一０七│          │      │四二一ＶＨ│
 │        │下午五時四│巷七弄二十一│          │      │          │
 │        │十分許    │號前        │          │      │          │
 ├────┼─────┼──────┼─────┼───┼─────┤
 │  三    │九十一年一│桃園縣八德市│  丙○○  │一千元│ＥＬ四六四│
 │        │月二十四日│瑞發街一０七│（即Ａ１）│      │八五一ＵＣ│
 │        │下午八時許│巷七弄十七號│          │      │          │
 │        │          │前          │          │      │          │
 └────┴─────┴──────┴─────┴───┴─────┘
